臺灣高雄地方法院刑事判決
111年度審易緝字第21號
公  訴  人  臺灣高雄地方檢察署檢察官
被      告  張宏秀




上列被告因詐欺案件，經檢察官提起公訴（101年度偵字第25174
號），因被告於準備程序就被訴事實為有罪之陳述，經告知簡式
審判程序之旨，並聽取被告與公訴人之意見後，本院合議庭裁定
由受命法官獨任依簡式審判程序審理，判決如下：
    主  文
張宏秀犯詐欺取財罪，處有期徒刑參月，如易科罰金，以新臺幣
壹仟元折算壹日。
    事  實
一、張宏秀明知其無意購買普通重型機車，竟意圖為自己不法之
    所有，而基於詐欺取財之犯意，於民國100年2月25日，向東
    元資融股份有限公司（下稱東元公司）之特約商，址設高雄
    市○○區○○○路000號「新連進機車行」，以動產擔保附條件買
    賣方式，購買車牌號碼000－000號普通重型機車1輛，總價金
    新臺幣（下同）5萬9268元，並簽訂附條件買賣契約書，約
    定分期付款期間不得將上開機車處分，並向東元公司貸款上
    開金額，約定每月1期，共12期，每期償還4689元。嗣張宏
    秀於同日繳交頭期款款項3000元，取得上開機車後，隨即於
    100年3月1日透過報紙分類廣告，將上開機車以1萬7000元出
    售，且拒不繳交後續分期款項，致東元公司追索無著，受有
    損害。
二、案經東元公司告訴由臺灣高雄地方檢察署偵查起訴。
    理  由
一、本件被告張宏秀所犯係死刑、無期徒刑、最輕本刑為3年以
    上有期徒刑以外之罪，其於準備程序進行中就被訴事實為有
    罪之陳述，經受命法官告知簡式審判程序之旨，並聽取當事
    人之意見後，本院合議庭認無不得或不宜改依簡式審判程序
    進行之情形，爰依刑事訴訟法第273條之1第1項、第284條之
    1規定，裁定由受命法官獨任進行簡式審判程序。是本件證
    據調查依刑事訴訟法第273條之2規定，不受同法第159條第1
    項、第161條之2、第161條之3、第163條之1及第164條至170
    條規定之限制，合先敘明。
二、上開犯罪事實，業據被告張宏秀於偵訊（他字卷第37、38頁
    ）、本院審理時（審易緝卷第33、53頁）均坦承不諱，核與
    證人即告訴代理人鄒嘉宸於偵訊（他字卷第37、38頁）之證
    述，參核相符；並有附條件買賣契約書影本、976-HJF號普
    通重型機車車籍資料、客戶資料表各1份（他字卷第3至6頁
    ）、交通部公路總局高雄區監理所101年8月9日高監車字第1
    010037611號函及所附上開機車過戶資料1份（他字卷第21至
    27頁）在卷可資佐證。足認被告前揭任意性自白，核與卷內
    積極事證，均參核相符，堪以採信。是本案事證明確，被告
    上開犯行，堪以認定，均應依法論科。
三、論罪科刑：
  ㈠新舊法比較：
    按行為後法律有變更者，適用行為時之法律。但行為後之法
    律有利於行為人者，適用最有利於行為人之法律，刑法第2
    條第1項定有明文。查被告行為後，刑法第339條規定業經修
    正，於103年6月18日修正公布，於同年月20日施行，修正前
    刑法第339條第1項規定：「意圖為自己或第三人不法之所有
    ，以詐術使人將本人或第三人之物交付者，處五年以下有期
    徒刑、拘役或科或併科一千元以下罰金。」，修正後刑法第
    339條第1項則規定：「意圖為自己或第三人不法之所有，以
    詐術使人將本人或第三人之物交付者，處五年以下有期徒刑
    、拘役或科或併科五十萬元以下罰金。」，經比較新舊法結
    果，修正後刑法第339條第1項規定並未更動詐欺取財罪之構
    成要件，惟將得科或併科之罰金刑上限，由「銀元1000元即
    新臺幣3萬元」提高至「新臺幣50萬元」，是修正後之規定
    較不利於被告，依刑法第2條第1項之規定，自應適用被告行
    為時即修正前刑法第339條第1項規定。
　㈡核被告所為，係犯修正前刑法第339條第1項之詐欺取財罪。
    至公訴意旨雖認被告前因誣告罪，於95年1月24日縮短刑期
    假釋出監，於95年4月24日假釋期滿未經撤銷視為已執行完
    畢，應論以累犯，惟未就累犯應加重其刑之事項具體指出相
    關證明方法，參111年4月27日最高法院110年度台上字第566
    0號裁定意旨，本院尚毋庸依職權調查並為相關之認定，僅
    依刑法第57條第5款「犯罪行為人之品行」規定審酌。
　㈢爰以行為人之責任為基礎，審酌被告不思以正當途徑賺取財
    物，竟圖謀非法所得，假冒購買機車之名義，向東元公司貸
    款後取得機車後，隨即將機車出售，並拒繳貸款，致使東元
    公司受有財產上損害，所為實有不該。惟念及被告犯後始終
    坦承犯行，態度非惡，並考量被告已清償向告訴人東元公司
    之貸款，有清償證明書影本1份在卷可參（審易緝卷第39頁
    ）；兼衡其犯後態度非惡，並考量被告於警詢自陳高職畢業
    之教育程度、職業無、勉持之家庭經濟狀況，暨於本院審理
    時自陳因車禍腳受傷，脊椎一點受傷（審易緝卷第13、55頁
    ），暨其犯罪動機、目的、手段等一切情狀，量處如主文所
    示之刑，並諭知如易科罰金之折算標準。
四、按犯罪所得，屬於犯罪行為人者，沒收之。前二項之沒收，
    於全部或一部不能沒收或不宜執行沒收時，追徵其價額，刑
    法第38條之1第1項前段、第3項定有明文。經查，被告張宏
    秀取得上開重型機車後，隨即以1萬7000元出售，為本案犯
    罪不法所得，本應依規定宣告沒收。惟被告張宏秀業已賠償
    告訴人東元公司依附條件買賣契約書之分期費用、利息等，
    有東元公司之清償證明書影本在卷可參（審易緝卷第39頁）
    ，足以剝奪其此部分之犯罪所得，若再沒收、追徵，將使被
    告面臨雙重追償之不利益，而有過苛之虞，爰依刑法第38條
    之2第2項規定，不予宣告沒收或追徵。
據上論斷，應依刑事訴訟法第273條之1第1項、第284條之1、第2
99條第1項前段，刑法第2條第1項前段、修正前刑法第339條第1
項、第41條第1項前段，刑法施行第1條之1，判決如主文。　　
本案經檢察官黃英彥提起公訴，檢察官呂乾坤到庭執行職務。
中    華    民    國   111    年    6     月    6    日
                  刑事第五庭    法  官  李昆南
以上正本證明與原本無異。
如不服本判決應於收受送達後20日內向本院提出上訴書狀，並應
敘述具體理由；如未敘述上訴理由者，應於上訴期間屆滿後20日
內向本院補提理由書（均須按他造當事人之人數附繕本）「切勿
逕送上級法院」。
因疫情而遲誤不變期間，得向法院聲請回復原狀。
中    華    民    國   111    年    6     月    6    日
                                書記官  鄭仕暘
附錄本判決論罪科刑法條：
修正前中華民國刑法第339條第1項
意圖為自己或第三人不法之所有，以詐術使人將本人或第三人之
物交付者，處5年以下有期徒刑、拘役或科或併科1千元以下罰金
。